最高法院刑事判決　　　　　　　　　　111年度台上字第148號
上　訴　人　陳癸丞


上列上訴人因公共危險等罪案件，不服臺灣高等法院高雄分院中
華民國110 年7月21日第二審判決（110年度交上訴字第56號，起
訴案號：臺灣橋頭地方檢察署109年度偵字第9231、10640號），
提起上訴，本院判決如下：
    主  文
上訴駁回。
    理  由
一、按刑事訴訟法第377 條規定，上訴於第三審法院，非以判決
    違背法令為理由，不得為之。是提起第三審上訴，應以原判
    決違背法令為理由，係屬法定要件。如果上訴理由書狀並未
    依據卷內訴訟資料，具體指摘原判決不適用何種法則或如何
    適用不當，或所指摘原判決違法情事，顯與法律規定得為第
    三審上訴理由之違法情形，不相適合時，均應認其上訴為違
    背法律上之程式，予以駁回。
二、本件原審審理結果，認定上訴人陳癸丞有原判決事實欄所記
    載酒後不能安全駕駛，猶駕駛自小客車因而致被害人黃文石
    死亡，並肇事逃逸之犯罪事實。因而維持第一審論處上訴人
    不能安全駕駛動力交通工具因而致人於死罪及犯肇事致人死
    亡逃逸罪刑之判決，駁回其在第二審之上訴，已詳述調查、
    取捨證據之結果，及認定犯罪事實之心證理由。
三、上訴意旨略稱：
  ㈠上訴人於案發時僅18歲、未考駕照、高中肄業，學識經歷均
    不足，以致肇事，但已與被害人家屬和解，原審未依刑法第
    57、59條酌減及量刑，亦未宣告緩刑，有不適用法則及理由
    不備之違法。另原審竟以和解不值得為減輕量刑之依據，亦
    有適用法則不當之違法。
  ㈡上訴人已坦承犯行，但仍有調查量刑證據（例如上訴人已錄
    取大學）之必要，原審未行準備程序，逕行審判程序，未調
    查量刑證據，有調查職責未盡之違法。
四、經查：
  ㈠刑事訴訟法第273條第1項規定：法院「得」於第一次審判期
    日前，傳喚被告或其代理人，並通知檢察官、辯護人、輔佐
    人到庭，行準備程序，為下列各款事項之處理……」，可見
    於第一次審判期日前是否行準備程序，法院自可審酌案情而
    為決定，並非必須先進行準備程序方可進行審理程序。原審
    以上訴人於警詢、偵查及第一審審理時自白犯行各情，核與
    證人宋文章證述之情節相符，並有卷附酒精濃度呼氣測定紀
    錄表、道路交通事故調查報告表、相驗屍體證明書等證據資
    料可資佐證，因認本件事證已臻明確，核無再行準備程序之
    必要，因而未再定期進行準備程序，而直接定期進行審判程
    序，係屬原審裁量權之適法行使，核與上開規定之意旨無違
    。且原審於審理時，並為量刑因子之調查及實施量刑辯論，
    有筆錄在卷可參，上訴意旨指摘原審未進行準備程序，未調
    查量刑證據，即進行審判程序辯論終結並宣判為違法云云，
    顯屬誤解，自與法律所規定得上訴第三審之理由不相適合。
  ㈡量刑輕重係屬事實審法院得依職權自由裁量之事項，倘未逾
    越法律所規定之範圍，又未違背罪刑相當原則，即不得任意
    指摘為違法。原判決以第一審審酌上訴人無照酒駕致人死亡
    ，並卸下車牌肇事逃逸、已與被害人家屬和解賠償損失、獲
    得原諒及犯後坦承之態度，並參酌其犯罪之手段、家庭生活
    、年紀尚輕、素行、工作情況、經濟狀況、智識程度等一切
    情狀，分別量處適度之刑，並定其應執行刑，認為相當，而
    予以維持。已以行為人責任為基礎，並斟酌刑法第57條各款
    所列情形而為量刑，既未逾法定刑度，又未濫用自由裁量之
    權限，即不得指為違法。上訴意旨指摘原審量刑不當，同非
    適法之第三審上訴理由。又刑法第59條酌量減輕其刑，必其
    犯罪情狀在客觀上顯可憫恕，方有其適用。原判決已說明上
    訴人酒駕致人死亡，併肇事逃逸等情，縱事後已與被害人家
    屬達成和解，然於客觀上實亦不足以引起一般同情，自不符
    合刑法第59條規定酌減其刑之宗旨，是原審未依該規定減輕
    其刑，尤無違法可言。上訴意旨猶指原審未適用刑法第59條
    酌減其刑為違法云云，亦非合法之第三審上訴理由。
  ㈢按法院對於具備緩刑要件之刑事被告，認為以暫不執行刑罰
    為適當者，固得宣告緩刑，此為刑法第74條第1 項所明定。
    然原判決已說明，上訴人受宣告應執行之刑已逾有期徒刑 2
    年，不符合緩刑要件，而無從宣告緩刑，因而未諭知緩刑等
    旨，經核於法並無不合。被告上訴意旨指原判決未宣告緩刑
    已違法云云，亦非合法之第三審上訴理由。
五、其餘之上訴意旨，徒就原審採證認事之職權行使，及原判決
    已明白論斷之事項，暨與原判決本旨無關之問題，仍持己見
    漫為指摘，並為單純事實之爭執，難認已符合首揭法定之第
    三審上訴要件。綜上，本件上訴違背法律上之程式，應予駁
    回。
據上論結，應依刑事訴訟法第395條前段，判決如主文。
中    華    民    國   111    年    2     月    24    日
                  刑事第三庭審判長法  官  徐  昌  錦  
                                  法  官  林  恆  吉  
                                  法  官  林  海  祥  
                                  法  官  江  翠  萍  
                                  法  官  周  政  達  
本件正本證明與原本無異
                                  書記官
中    華    民    國   111    年    3     月    3     日